臺灣臺北地方法院交通事件裁定　　　　 96年度交聲字第291號
原處分機關 交通部公路總局台北區監理所
異　議　人
即受處分人　乙○○
上列受處分人因違反道路交通管理處罰條例案件，對於交通部公
路總局台北區監理所中華民國96年2月12日所為之處分（原處分
案號：北監自裁字裁40-C00000000號）聲明異議，本院裁定如下
：
    主  文
原處分撤銷。
乙○○不罰。
    理  由
一、本件異議人違規之行為，經臺北市政府警察局金山分局警備
    隊，以受處分人於民國96年1月1日下午18時50分許，駕駛車
    號3D-0159號自用小客車行駛至清水路、外環道路口處，闖
    越設置於清水路外環道路口 (金山往石門方向)紅燈，違反
    道路交通管理處罰條例第53條第1項規定，依法採證製單舉
    發，嗣經受處分人於96年1月12日 (原處分機關收文日)向原
    處分機關提出申訴，經原處分機關函請舉發單位臺北縣政府
    警察局金山分局警備隊 (以下簡稱「金山分局警備隊」)調
    查結果，以受處分人行駛前揭車輛，至前揭路口處，三色號
    誌確實已轉換紅燈，惟仍予闖越往石門方向行駛，違規事實
    明確，另查違規路口三色號誌運作正常，仍認受處分人有前
    開違規行為，處罰鍰新臺幣（下同）2700元，並依同條例第
    63 條第1項記違規點數3點，以上有96年1月1日臺北縣警察
    局舉發違反道路交通管理事件通知單影本、交通部公路總局
    台北區監理所北監自裁字裁40-C00000000號「違反道路交通
    管理事件裁決書」影本各乙份附卷可稽。
二、異議意旨略以：前揭路口處現場為圓弧形彎道，辨認距離僅
    15 公尺左右，且有兩處交通號誌，轉彎時一定會先看第1個
    號誌以及左方是否有行人違規穿越，當視線往右回到正前方
    時，卻已經在第2路口上，當地是一個彎道，兩邊交通號誌
    卻未同步，致駕駛人前進間，看見第2個紅綠燈無法馬上反
    應，且連開單舉發警員也提及該地為一陷阱，不是當地人很
    容易疏忽，堪證受處分人之違規闖紅燈，係因該處之紅綠燈
    設施本有不合理且不合號誌規定設置所造成的，並非異議人
    故意或過失致違規，當地既是陷阱，又在未改善前即處罰，
    實有失其公平正義原則，請求撤銷原處分等語。
三、經查：
(一)按駕駛汽車行經有管制燈號之交叉路口闖紅燈者，處新臺幣
    1800元以上5400元以下罰鍰，道路交通管理處罰條例第53條
    第1項明文規定，暨道路交通標誌標線號誌設置規則第2條規
    定：「標誌、標線、號誌之設置目的，在於提供車輛駕駛人
    及行人有關道路路況之警告、禁制、指示等資訊，以便利行
    旅及促進交通安全」、第6條第1項規定：「道路於開放通行
    之前，應將必要之標誌、標線、號誌設置妥當」定有明文，
    即汽車駕駛人之違規受罰，自應以該路口之紅綠燈，係依法
    設置且正常運作中者為限。若紅綠燈之燈號設置本身有缺失
    ，致用路人不能依正常之注意能力與程度發現該燈號之存在
    ，或因設置物本身發生偏差、故障，致汽車駕駛在行車間，
    未能依通常人之注意能力與程度，遵照燈號行駛，其過失自
    不得歸責於駕駛人，而有免罰之原因。
(二)本案據證人丙○○即舉發違規之臺北縣警察局金山分局警員
    於本院具結證述略以：「還沒轉到淡金公路上看不到紅綠燈
    ，轉到淡金公路上就可以看到紅綠燈，從看到紅綠燈到停下
    來的那段距離只有6.5米。」 (參見本院96年5月16日訊問筆
    錄)，另據證人甲○○即任職於台北縣政府交通局承辦人於
    本院具結證述略以：「本地段若沒有加直立燈時候，確實用
    路人會有這種感覺，因他不知道從中山路轉過去是紅燈狀況
    ，所以才在這位置加直立燈，讓轉彎的當時就能夠看到，直
    立燈跟橫式一樣都是紅黃藍，現場也有直立燈，是經異議人
    異議後4月份新作直立燈」、「本案照當時情形來看的話，
    違規人的違規行為是情有可原，我們設置是希望不要闖紅燈
    ，並保護當地居民出入，本地點既然事後有另外加裝直立燈
    的改善措施，堪證
    本件違規當時該地燈號設計並非不能有改善空間」，是依證
    人本其見聞所為之觀察結論，其立場允屬客觀公正，況依其
    職務，並無故意偏頗維護異議人之必要與可能，從而自得以
    供本院認定事實之參考。再按法院受理交通事件，準用刑事
    訴訟法之規定，道路交通管理處罰條例第89條前段定有明文
    ；是最高法院76年臺上字第4986號判例所揭示：「認定犯罪
    事實所憑之證據，雖不以直接證據為限，間接證據亦包括在
    內，然而無論直接或間接證據，其為訴訟上之證明，須於通
    常一般之人均不致有所懷疑而得確信其為真實之程度者，始
    得據為有罪之認定」之證據法則，於法院審理行為人違反道
    路交通管理處罰條例案件時自當有其適用。易言之，法院於
    審理行為人違反道路交通管理處罰條例案件，為事實之認定
    時，如就原處分機關所認定之行為人違規事實尚乏積極證據
    ，或仍有合理之懷疑，而無從確信行為人有該當於道路交通
    管理處罰條例各該處罰條文之構成要件事實時，即應依訴訟
    法上之「罪疑唯輕原則」，作對受處分人有利之認定。本案
    受處分人違規當時，上開違規地點紅燈之設置地點為一圓弧
    形彎道，有台北縣政府警察局金山分局96年3月28北縣警金
    交字第0960005519號函復所檢附台二線金山鄉○○路口之現
    場示意圖及照片堪證為實。(參見本案卷附照片)從現場照片
    編號1、2，可清楚看見受處分人前揭違規地點確實為一圓弧
    形彎道，且轉角處有一建物擋住駕駛人對於辨識前方彎道所
    設置之紅綠燈之視線 (參見本案卷附照片)，與證人丙○○
    於本院訊問時所描述還沒轉到淡金公路上看不到紅綠燈，轉
    到淡金公路上就可以看到紅綠燈之事實相符，又從中山路右
    轉淡金公路，在淡金公路上碰到紅燈距離僅6.5米，是否足
    夠一般合理駕駛人來得及反應辨識交通號誌為紅燈狀況，進
    而踩煞車，亦非無可疑，且從該違規地點，於本件違規行為
    後之同年4月份，既經道路主管機關於該處加裝直立燈之設
    置，尤證
    本件違規地點當時燈號設計顯有改善空間，從而，異議人所
    辯，其違規係因「紅綠燈之設置有所缺失」，並非故意或異
    議人之過失而違規等語，即有可採。
三、綜合上述，本案受處分人為闖越紅燈之違規行為當時，因前
    揭路口處紅綠燈設置，既受限道路呈一圓弧形彎道，且有建
    物遮掩駕駛人行車視線致「看不清紅燈亮」及「看到紅燈時
    因距離過短來不及反應」之情形，堪證本件紅綠燈之燈號設
    置本身有缺失，致用路人不能依正常之注意能力與程度發現
    該燈號之存在，致汽車駕駛在行車間，未能依通常人之注意
    能力與程度，遵照燈號行駛，其過失自不得歸責於駕駛人，
    而有免罰之原因。是以，本件異議人縱有闖紅燈之行為，即
    有不可歸責之原因，原處分機關依違反道路交通管理處罰條
    例予以科罰並予違規記點等處分即有未洽，原處分應予撤銷
    ，並為不罰之諭知。
四、據上論斷，應依道路交通案件處理辦法第20條，裁定如主文
    。
中　　華　　民　　國　　96　　年　　8　　月　13　日
                  交通法庭法　官　楊台清
以上正本證明與原本無異。
如對於本裁定不服，應於送達後5日內，向本院提出抗告狀。
                          書記官　陳麗津
中　　華　　民　　國　　96　　年　　8 　　月　　13　　日
